【裁判字號】    98,交聲,4073
【裁判日期】    990118
【裁判案由】    交管條例聲異
【裁判全文】
臺灣板橋地方法院交通事件裁定        98年度交聲字第4072號
原處分機關  交通部公路總局臺北區監理所蘆洲監理站
異  議  人
即受處分人  甲○○
上列受處分人因違反道路交通管理處罰條例事件，對於交通部公
路總局臺北區監理所蘆洲監理站中華民國98年11月12日所為之處
分（原處分案號：北監蘆字第裁46-C00000000號、北監蘆字第裁
46-C00000000號），聲明異議，本院裁定如下：
    主  文
異議駁回。
    理  由
一、按道路交通管理處罰條例所稱之汽車，包括機器腳踏車，道
    路交通管理處罰條例第3 條第8 款定有明文。次按汽車駕駛
    人，行經有燈光號誌管制之交岔路口闖紅燈者，處新臺幣一
    千八百元以上五千四百元以下罰鍰；而汽車駕駛人，駕駛汽
    車違反道路交通管理處罰條例第53條規定者，除應依該條所
    規定之罰鍰處罰外，並記違規點數三點，道路交通管理處罰
    條例第53條第1 項、第63條第1 項第3 款分別有所明定。又
    按汽車駕駛人，駕駛汽車有違反本條例之行為，經交通勤務
    警察制止時，拒絕停車接受稽查而逃逸者，除按各該條規定
    處罰外，處新臺幣三千元以上六千元以下罰鍰；而汽車駕駛
    人，駕駛汽車違反道路交通管理處罰條例第60條第1 項規定
    者，除應依該條所規定之罰鍰處罰外，並記違規點數一點，
    道路交通管理處罰條例第60條第1 項、第63條第1 項第1 款
    亦分別定有明文。
二、本件異議人即受處分人甲○○騎乘車牌號碼500-BNX 號普通
    重型機車，於民國98年10月7 日上午7 時43分許，在臺北縣
    三重市○○路○ 段與仁愛街交岔路口，因闖紅燈直行，經警
    攔停又拒絕停車接受稽查，而為臺北縣政府警察局三重分局
    警員乙○○以受處分人騎乘機車有違反前揭道路交通管理處
    罰條例第53條第1 項、第60條第1 項規定之事實製單舉發，
    嗣將舉發通知單送達於受處分人後，受處分人於舉發通知單
    上所載之應到案日期前向原處分機關提出陳述，經原處分機
    關函請舉發機關調查結果，仍認受處分人騎乘機車有前開違
    規行為，原處分機關乃於98年11月12日分別依道路交通管理
    處罰條例第53條第1 項、第63條第1 項第3 款（裁決書漏引
    第3 款，應予補正）、違反道路交通管理事件統一裁罰基準
    表之規定，裁處異議人罰鍰新臺幣一千八百元，並記違規點
    數三點（北監蘆字第裁46-C00000000號）；又另依道路交通
    管理處罰條例第60條第1 項、第63條第1 項第1 款（裁決書
    漏引第1 款，應予補正）、違反道路交通管理事件統一裁罰
    基準表之規定，裁處異議人罰鍰新臺幣三千元，並記違規點
    數一點（北監蘆字第裁46-C00000000號）。
三、訊據受處分人甲○○固坦承其於上揭時間確有騎乘車牌號碼
    500-BNX 號普通重型機車，途經臺北縣三重市○○路○ 段與
    仁愛街交岔路口之事實，惟矢口否認有闖紅燈左轉及經交通
    勤務警察制止時，拒絕停車接受稽查而逃逸之違規行為，辯
    稱：伊並未闖紅燈，也沒有看到警察有用手勢或其他警示方
    式叫伊停車，上班時間車輛很多，怎麼可能闖過路口，而且
    若警察要攔伊，伊又怎麼可能逃逸，伊懷疑警方記錯車牌就
    隨便開單舉發，也沒有採證照片云云。然查，受處分人騎乘
    上述機車於前揭時、地違規闖紅燈直行，經警攔停卻拒絕停
    車接受稽查而逃逸之事實，業據證人即目睹受處分人騎乘機
    車違規行駛之警員乙○○於本院98年12月15日調查時，以具
    結擔保其供述之真實性，並在負擔偽證罪之處罰心理下證稱
    ：本件違規地點是在永安北路1 段、2 段與三和路4 段交岔
    路口，該路口與仁愛街也有交岔，當時伊是站在三和路4 段
    與永安北路1 段交岔處的85度C 咖啡店前，正執行機車巡邏
    勤務，下車簽表並停等紅燈，伊有看到一名男子駕駛車牌號
    碼500-BNX 號普通重型機車從仁愛街疾駛過來，經過伊的面
    前轉往永安北路1 段行駛，當時永安北路1 段、2 段行向是
    綠燈，仁愛街的行向是紅燈，當該名駕駛從仁愛街開始騎動
    時伊就開始注意，等其過了停等線進入路口一段距離，伊就
    舉起右手，並有鳴哨，但該機車沒有停下來，就直接駛入永
    安北路1 段；伊是與該機車距離約2 至3 公尺左右時作舉手
    及吹哨的動作表示攔停，該機車行駛到路口中段，就是已經
    進入路口後一段距離時，伊已經舉手、吹哨，伊發現駕駛有
    加速的動作，其行進的動線並未受其他車輛阻礙，當時仁愛
    街的車輛只有一輛，但永安北路2 段往1 段的車流量有一些
    ，故從仁愛街要匯入永安北路的車輛，多少會與永安北路2
    段往1 段的車輛動線衝突，多少有一點停頓，然後加速的情
    形；因為在85度C 咖啡店旁有一個巡邏箱，另一位同仁在簽
    巡邏表時由伊負責警戒，伊是看永安北路2 段的燈號轉換來
    判斷受處分人騎乘的機車從仁愛街闖紅燈過來，伊看左前方
    永安北路2 段的號誌是綠燈的時候，仁愛街行向是紅燈，因
    該路口的燈光號誌共有三時相，第一是永安北路1 段、2 段
    號誌是綠燈時，其餘行向都是紅燈，第二是三和路4 段雙向
    綠燈時，永安北路1 段、2 段和仁愛街都是紅燈，第三是仁
    愛街綠燈時，可以往三和路4 段、永安北路1 段、2 段通行
    時，其餘行向均為紅燈，本件受處分人騎乘機車從仁愛街進
    入路口時，永安北路1 段、2 段的燈號都已經是綠燈，並無
    誤判的可能，且伊是在距離機車約2 、3 公尺時，以目視車
    牌號碼再寫在手上的方式記下車牌號碼等語，並提出上開路
    口照片三幀及所繪之路口簡圖輔助說明。按證人乙○○乃為
    原處分機關所認定受處分人騎乘機車有前開違規行為之原證
    人，其並到庭在本院法官面前以言詞供述本件訴訟上之待證
    事實–即受處分人騎乘機車有前開違規事實，本院由其上述
    證述已得有受處分人騎乘機車確有上開違規行為之心證，且
    於本件卷存證據資料內並無任何積極證據足以證明證人乙○
    ○上開證詞係屬虛偽，亦無足以令人顯信證人乙○○之證述
    為不可採之品性證據或前科證據存在，本院自不得僅以證人
    係本件開單舉發之員警而全盤抹煞其在訴訟上所具有之原證
    人資格，而受處分人固仍以警察怎能認定一定是其違規，也
    可能看錯，而且該路段在早上上班時分車輛很多，如果闖紅
    燈，怎麼可能衝得過去云云置辯，惟迄無具體舉出任何對其
    有利之證據，以使本院對證人所供述受處分人騎乘機車違規
    之事實產生任何合理之懷疑。從而本件異議人雖以前開情詞
    為辯，尚難認為可採，本件事證明確，受處分人騎乘機車有
    上述等違規行為均堪認定。
四、綜上所述，受處分人確有騎乘機車在上開時地行經有燈光號
    誌管制之交岔路口闖紅燈及拒絕停車接受稽查而逃逸之違規
    行為，是以原處分機關分別依前揭道路交通管理處罰條例第
    53條第1 項、第63條第1 項第3 款、違反道路交通管理事件
    統一裁罰基準表之規定，裁處異議人罰鍰新臺幣一千八百元
    ，並記違規點數三點（北監蘆字第裁46-C00000000號）；又
    另依道路交通管理處罰條例第60條第1 項、第63條第1 項第
    1 款、違反道路交通管理事件統一裁罰基準表之規定，裁處
    異議人罰鍰新臺幣三千元，並記違規點數一點（北監蘆字第
    裁46-C00000000號），均核無違誤，本件受處分人之異議為
    無理由，自應將其異議均予駁回。
據上論斷，應依道路交通案件處理辦法第19條，裁定如主文。
中    華    民    國    99    年    1     月    18    日
                      交通法庭    法  官  張江澤
以上正本證明與原本無異。
如不服本裁定，應於送達後5日內，向本院提出抗告狀。
                                  書記官  梁宜庭
中    華    民    國    99    年    1     月    18    日

司法院資訊處製作；財團法人民間司法改革基金會備份。
